【裁判字號】    88,訴,1214
【裁判日期】    890615
【裁判案由】    違反槍砲彈藥刀械管制條例
【裁判全文】
臺灣臺中地方法院刑事判決                        八十八年度訴字第一二一四號
    公  訴  人  臺灣臺中地方法院檢察署檢察官
    被      告  丙○○
    指定辯護人  本院公設辯護人  戊○○
右列被告因違反槍砲彈藥刀械管制條例案件，經檢察官提起公訴（八十八年度偵字第
三○八六號），本院判決如左：
    主  文
丙○○未經許可，製造子彈，處有期徒刑壹年貳月，併科罰金新臺幣壹拾萬元，罰金
如易服勞役，以新臺幣玖佰元（即銀元佰元）折算壹日。
扣案之火藥壹包、底火捌拾枚、小底火壹盒、改造彈殼玖顆、電動鑽床壹台、手提電
鑽壹台、手提砂輪機壹台、座式砂輪機壹台、瓦斯噴燈壹支、六角扳手壹組、小榔頭
壹支、游標尺壹支、鉗子參支、砂輪參支、切割器壹支及鑽頭伍支，均沒收之。
被訴未經許可製造仿半自動玩具手槍未遂部分無罪。
    事  實
一、丙○○明知非經主管機關許可，不得製造、持有彈藥，竟於不詳時、地取得火藥
    、底火、小底火及彈殼等物，即於民國八十七年十月間，在台中縣梧棲鎮○○路
    ○段二八四之一號住處房間內，基於製造彈藥之犯意，以其所有之電動鑽床、手
    提電鑽、手提砂輪機、座式砂輪機、瓦斯噴燈、六角扳手、小榔頭、游標尺、鉗
    子、砂輪、切割器及鑽頭等改造器具，並利用上開火藥、底火、小底火及彈殼等
    物，擅自製造成具有殺傷力之子彈三顆（公訴人誤為僅製造一顆，其中二顆經丙
    ○○自行擊發試射已不存在，另被查扣一顆經鑑驗機關試射完畢而不存在）而持
    有之。嗣於八十八年一月二十五日下午三時四十分許，在其住處房間，經警查獲
    ，並扣得上開具殺傷力之子彈一顆及電動鑽床一台、手提電鑽一台、手提砂輪機
    一台、座式砂輪機一台、瓦斯噴燈一支、六角扳手一組、小榔頭一支、游標尺一
    支、鉗子三支、砂輪三支、切割器一支、鑽頭五支、火藥一包、底火八十枚、小
    底火一盒、改造彈殼九顆等物。
二、案經台中縣警察局清水分局報請台灣台中地方法院檢察署檢察官偵查起訴。
    理  由
壹、有罪部分：
一、訊據被告丙○○於本院審理時矢口否認有何右揭犯行，辯稱：伊父親以承包建築
    工程為業，扣案電動鑽床、手提電鑽、手提砂輪機、座式砂輪機、瓦斯噴燈、六
    角扳手、小榔頭、游標尺、鉗子、砂輪、切割器、鑽頭及白鐵管均係伊父親所有
    用以施工之工具，伊未用以改造子彈；另扣案之玩具手槍、子彈、火藥、底火、
    小底火及彈殼等物，係伊友人「丁○○」於被查獲前三、四個月前帶到伊住處藏
    放，「丁○○」在伊住處住了一個月後，就離開去找工作，但未將東西帶走云云
    。經查右揭事實，業據被告於警訊初供時坦承不諱，並有扣案之子彈一顆、火藥
    一包、底火八十枚、小底火一盒、改造彈殼九顆、電動鑽床一台、手提電鑽一台
    、手提砂輪機一台、座式砂輪機一台、瓦斯噴燈一支、六角扳手一組、小榔頭一
    支、游標尺一支、鉗子三支、砂輪三支、切割器一支、鑽頭五支等可資佐證。而
    扣案之子彈一顆，經送內政部警政署刑事警察局鑑驗結果，認送鑑改造子彈一顆
    ，係金屬彈殼加裝金屬彈頭（直徑約８ｍｍ）組合而成之改造子彈，經試射，可
    擊發，認具殺傷力；且扣案之火藥一包、底火八十枚、小底火一盒，認分別係制
    式火藥（圓扁狀）、市售之玩具槍底火片及底火帽，均可用以製造彈藥等節，此
    有內政部警政署刑事警察局八十八年一月二十九日刑鑑字第八五三八號鑑驗通知
    書及八十九年五月一日（八九）刑鑑字第五三○八二號函各一紙附卷可稽。又本
    件扣案物品，均係員警根據線報自被告房間內各角落搜獲，再集中於被告房間之
    梳妝台上拍照乙情，業據證人即查獲小隊長甲○○於本院調查中結證綦詳，並有
    台中縣警察局清水分局搜索扣押證明筆錄暨現場相片等在卷足憑。衡情倘本件工
    具係被告父親從事建築工程所用，應不至將之堆放在被告房間內，是被告及其父
    親乙○○所稱上開工具係乙○○用以從事建築工程云云，顯各屬事後卸責及迴護
    之詞，皆不足採憑。綜上所述，本件事證明確，被告犯行洵堪認定。
二、按槍砲彈藥刀械管制條例第四條所稱之槍砲、彈藥，依同條例第五條之規定，非
    經中央主管機關許可，不得製造、販賣、運輸、轉讓、出租、出借、持有、寄藏
    或陳列。又槍砲彈藥刀械管制條例第四條第一項第二款之「彈藥」，係指前款各
    式槍砲所使用之砲彈、子彈及其他具有殺傷力或破壞性之各類炸彈、爆裂物。核
    被告製造子彈之行為，係犯槍砲彈藥刀械管制條例第十二條第一項之未經許可製
    造子彈罪。又被告持有上開子彈之低度行為，為其製造子彈之高度行為所吸收，
    不另論罪。被告先後製造三顆子彈之行為，乃係基於同一製造子彈犯意下之接續
    行為，僅應成立單一之犯罪。爰審酌彈藥係屬高度危險之物品，非經主管機關許
    可不得擅自持有、製造，以維社會大眾安全；被告無故製造子彈，且未繳交治安
    機關，嚴重危害社會安全，影響社會治安甚鉅，惟鑑於扣案子彈尚未查有涉犯其
    他案件，及其品行、犯罪之動機、目的、手段、生活狀況、智識程度、犯後態度
    等一切情狀，量處如主文所示之刑及併科罰金新台幣十萬元，並就罰金部分諭知
    易服勞役之折算標準。扣案火藥一包、底火八十枚、小底火一盒、改造彈殼九顆
    既不具殺傷力，顯非違禁物，亦非槍砲、彈藥主要組成零件（有上開內政部警政
    署刑事警察局八十九年五月一日〔八九〕刑鑑字第五三○八二號函可參），然與
    扣案電動鑽床一台、手提電鑽一台、手提砂輪機一台、座式砂輪機一台、瓦斯噴
    燈一支、六角扳手一組、小榔頭一支、游標尺一支、鉗子三支、砂輪三支、切割
    器一支、鑽頭五支等物，均係供製造子彈所用之物，且為被告所有，業經被告於
    警訊時供承在卷，應依刑法第三十八條第一項第二款之規定宣告沒收之。另扣案
    改造子彈一顆，雖具殺傷力，然業經試射，已不具殺傷力，非屬違禁物，爰不予
    宣告沒收，附此敘明。
三、又按槍砲彈藥刀械管制條例第十九條之規定，犯第七條、第八條、第十條、第十
    一條、第十二條第一項至第三項、第十三條第一項至第三項之罪，經判處有期徒
    刑者，應於刑之執行完畢或赦免後，令入勞動場所，強制工作，其期間為三年。
    然上開條文業經司法院大法官會議釋字第四七一號解釋認為：槍砲彈藥刀械管制
    條例第十九條第一項不問對行為人有無預防矯治其社會危險性之必要，一律宣付
    強制工作三年之部分，有違憲法第二十三條之比例原則，應自該解釋公布日不予
    適用。又犯該條例第十九條第一項所列舉之罪，依個案情節符合比例原則部分，
    固應適用該條例宣告保安處分；至不符合部分而應宣告保安處分者，則仍由法院
    斟酌刑法第九十條第一項規定之要件，依職權為之。查被告非法持有彈藥，雖足
    以破壞社會秩序，進而危害他人生命、身體、自由、財產，惟依憲法第八條規定
    之意旨，限制人民身體自由之處置，須以法律定之，其執行亦應分別由司法、警
    察機關或法院依法定程序為之。而立法機關於制定法律時，其內容必須符合憲法
    第二十三條所定之要件，亦即對於人身自由之處罰，有多種處罰手段可供適用時
    ，除應選擇其最易於回歸社會營正常生活者外，其處罰程度與所欲達到目的之間
    ，並須具合理適當之關係，俾貫徹現代法制國家保障人身自由之基本原則。又保
    安處分之措施亦含社會隔離、拘束身體自由之性質，其限制人民之權利，實與刑
    罰同，自應受比例原則之規範，使保安處分之宣告，與行為人所為行為之嚴重性
    、行為人所表現之危險性，及對行為人未來行為之期待性相當。又保安處分中之
    強制工作，旨在對嚴重職業性犯罪及欠缺正確工作觀念或無正常工作因而犯罪者
    ，強制其從事勞動，學習一技之長及正確之謀生觀念，使其日後重返社會，能適
    應社會生活，以達教化與治療之目的。本件被告並無槍砲彈藥案件之前科（有台
    灣台中地方法院檢察署刑案資料查註紀錄表可按），且扣案子彈並未查獲涉及其
    他犯罪之情事，亦未查獲被告曾持該子彈犯罪，則依其所為未經許可無故持有彈
    藥犯行之嚴重性、行為人所表現之危險性及對於行為人未來行為之期待性等綜合
    以觀，尚難認有預防矯治其社會危險性之必要，復難遽認其有犯罪之習慣或以犯
    罪為常業或因遊蕩或懶惰成習而犯罪，自不符合刑法第九十條第一項規定之情形
    ，爰不另依槍砲彈藥刀械管制條例第十九條第一項規定為強制工作之宣告，併此
    敘明。
貳、無罪部分：
一、公訴意旨略以：被告於上開時、地將購得之仿半自動手槍一枝，以上開電動鑽床
    等工具加以改造，製造尚不具有殺傷力之仿半自動手槍一枝，因認被告另涉有槍
    砲彈藥刀械管制條例第十一條第五項、第一項未經許可製造仿半自動玩具手槍未
    遂罪嫌。
二、按刑法第二十五條所謂已著手於犯罪行為之實行，係指對於構成犯罪要件之行為
    ，已開始實行者而言，若於著手此項要件行為以前之準備行動，係屬預備行為，
    除法文有處罰預備犯之明文，應依法處罰外，不能遽以未遂犯罪論擬，最高法院
    三十年度上字第六八四號刑事判例著有明文。經查本件扣案仿半自動玩具手槍半
    成品一枝（槍枝管制編號0000000000號），經送內政部警政署刑事警
    察局鑑驗結果，認係仿ＷＡＬＴＨＥＲ廠半自動手槍製造之玩具槍（ＦＳ─９６
    ０７型）金屬滑套及槍身握把，欠缺槍管、槍機及撞針等零件，依現狀不具殺傷
    力；又扣案白鐵管，係未車造成槍管之金屬管（長約８．５ｃｍ、內徑約７．８
    ｃｍ）經送內政部警政署刑事警察局鑑驗結果，認無法與上開玩具槍半成品組合
    成具殺傷力之槍枝等節，此有內政部警政署刑事警察局八十八年一月二十九日刑
    鑑字第八五三八號鑑驗通知書及八十八年八月三十日（八八）刑鑑字第八六一五
    九號函各一紙在卷可按。又被告並未被搜獲有已車通之槍管或槍機及撞針等重要
    零件，亦有前揭搜索扣押證明筆錄及現場相片等足憑。從而被告僅持有上開玩具
    槍半成品及白鐵管，縱屬改造槍枝之預備行為，然尚不足據以認被告已有著手改
    造槍枝之行為，且槍砲彈藥刀械管制條例並無就製造槍枝之預備行為設有處罰之
    規定，揆諸上開實務見解，被告所為要與未經許可製造仿半自動玩具手槍未遂罪
    之構成要件有間，自難遽以該罪相繩。此外，本院復查無其他積極證據，足資證
    明被告確有如公訴人所指未經許可製造仿半自動玩具手槍未遂之犯行，是被告此
    部分犯罪不能證明，應為無罪之諭知。
據上論斷，應依刑事訴訟法第二百九十九條第一項前段、第三百零一條第一項，槍砲
彈藥刀械管制條例第十二條第一項，刑法第十一條前段、第四十二條第二項、第三十
八條第一項第二款，罰金罰鍰提高標準條例第二條，現行法規所定貨幣單位折算新台
幣條例第二條，判決如主文。
中      華      民      國    八十九    年      六      月     十五     日
                                      臺灣臺中地方法院刑事第六庭
                                          法  官  許  秀  芬
右正本證明與原本無異。
如不服本判決，應於判決送達後十日內向本院提出上訴狀，上訴於臺灣高等法院臺中
分院( 須附繕本 )。
                                          書記官
中      華      民      國    八十九    年      六      月     十六     日
槍砲彈藥刀械管制條例第十二條第一項：未經許可，製造、販賣或運輸子彈者，處一
年以上七年以下有期徒刑，併科新臺幣五百萬元以下罰金。


司法院資訊處製作；財團法人民間司法改革基金會備份。
